最高法院民事裁定　　　　　　　　　　111年度台抗字第722號
抗　告　人　來電工程股份有限公司

法定代理人　游凱芸
上列抗告人因與相對人禾勝科技工程有限公司間假扣押聲明異議
聲請再審事件，對於中華民國111 年5月5日臺灣高等法院裁定（
110年度聲再字第228號），提起抗告，本院裁定如下：
    主  文
抗告駁回。
抗告訴訟費用由抗告人負擔。
    理  由
一、本件抗告人主張相對人於前訴訟程序對伊聲請假扣押裁定，
    原法院110年度抗字第542號裁定（下稱原確定裁定）有民事
    訴訟法第496條第1項第1 款、第13款之事由，對之聲請再審
    ，係以：㈠相對人所提伊108 年度各類所得資料清單及全國
    財產資料歸屬清單，及假扣押執行所得約新臺幣（下同）14
    5萬元等新證據，並未釋明符合民事訴訟法第447條第1 項但
    書規定，原確定裁定又未依同法第286條前段、第288條規定
    職權調查，逕採認係伊之財產，有適用法規顯有錯誤情事。
    ㈡原確定裁定如斟酌伊提出第一商業銀行股份有限公司帳戶
    （下稱系爭帳戶）於民國109年12月起至110年1月5日止之交
    易明細查詢內容，有存入2236萬餘元情事，遠逾相對人之債
    權金額，足證伊並非無資力，原確定裁定有發現未經斟酌或
    得使用之證物，伊可受較有利之裁定云云，為其論據。
二、原法院以：按當事人對於確定裁定聲請再審，不得以其已依
    再抗告主張之事由，為其聲請再審之理由，此觀民事訴訟法
    第507條準用第496條第1 項但書規定甚明。抗告人所執前開
    ㈠事由，業於前審訴訟程序之再抗告理由所主張，經最高法
    院110 年度台抗字第1036號裁定認再抗告為無理由，以裁定
    駁回，抗告人自不得再以相同事由聲請再審。又同法第 496
    條第1 項第13款所謂發現未經斟酌之證物或得使用該證物，
    係指在前訴訟程序不知有該證物，現始知之，或雖知有此而
    不能使用，現始得使用者而言。抗告人所提系爭帳戶之交易
    明細查詢內容右下角記載（西元）2021/1/27 ，足認該證物
    於原確定裁定於110年6月17日裁定前即已存在，抗告人應無
    不知該證物已存在之理，復未敘明其於前訴訟程序有不能使
    用之情形，核與第496條第1項第13款規定要件有所未合，因
    而以裁定駁回抗告人再審之聲請。
三、按民事訴訟法第496條第1項第1 款所謂適用法規顯有錯誤，
    乃指原確定判決所積極的適用之法規，顯然不合於法律規定
    ，或與司法院大法官解釋，或憲法法庭裁判，顯然違反者而
    言，不包括取捨證據不當，或認定事實錯誤之情形在內。又
    同項第13款所謂當事人發現未經斟酌之證物，係指前訴訟程
    序事實審之言詞辯論終結前已存在之證物，因當事人不知有
    此，致未經斟酌，現始知之者而言。倘當事人早知有此證物
    得使用而不使用，即無所謂發現，自不得以之為再審理由。
    另當事人提起再審之訴或聲請再審，就其主張之再審事由與
    法定之再審理由及其要件相符，負有舉證之責，非屬法院命
    其補正或闡明之範圍。
四、經核抗告人前開主張㈠再審事由，係就原確定裁定針對相對
    人有無釋明假扣押必要性之取捨證據、認定事實之職權行使
    所為論斷，指摘其為不當，與適用法規顯有錯誤之情形尚屬
    有間。又抗告人所提系爭帳戶交易明細查詢內容，其上載明
    「列印日期」為110年1月27日16:04:30（見原法院卷第45頁
    ），係於原確定裁定作成前即已存在，該帳戶為抗告人所有
    ，當已知有該資料之存在得以使用而未使用，自無所謂「發
    現」未經斟酌之證物可言。則抗告人主張之再審事由與民事
    訴訟法第496條第1項第1 款、第13款再審理由均有未合，原
    裁定駁回抗告人再審之聲請，於法並無違誤。抗告論旨，指
    摘原裁定不當，聲明廢棄，非有理由。
五、據上論結，本件抗告為無理由。依民事訴訟法第495條之1第
    1項、第449條第1項、第95條、第78條，裁定如主文。
中    華    民    國   111    年    8     月    11    日
                      最高法院民事第五庭
                          審判長法官  袁  靜  文  
                                法官  陳  靜  芬  
                                法官  石  有  為  
                                法官  許  秀  芬  
                                法官  林  金  吾  
本件正本證明與原本無異
                                      書  記  官
中    華    民    國   111    年    8     月    31    日